【裁判字號】    90,易,2636
【裁判日期】    900925
【裁判案由】    傷害
【裁判全文】
台灣台中地方法院刑事判決                          九十年度易字第二六三六號
    公  訴  人  臺灣台中地方法院檢察署檢察官
    被      告  乙○○
                丙○○
                甲○○
右列被告因家庭暴力罪之傷害案件，經檢察官提起公訴（九十年度偵字第一二五三一
號），本院判決如左：
    主  文
乙○○傷害人之身體，處拘役拾日，如易科罰金，以佰元折算壹日。
丙○○傷害人之身體，處拘役伍拾日，如易科罰金，以佰元折算壹日，扣案之木棍
壹支沒收。
甲○○傷害直系血親尊親屬之身體，處拘役拾日，如易科罰金，以佰元折算壹日
。
    事  實
一、乙○○與丙○○為離婚之夫妻，甲○○則係其二人之子，三人分屬家庭暴力防治
    法第三條第一款、第三款所定之家庭成員，均仍共同居住於台中縣后里鄉○○村
    ○○路一０一０號住處，相處素有不睦。乙○○與丙○○於民國（下同）九十年
    六月三十日十三時許，在台中縣后里鄉○○村○○路一Ｏ一Ｏ號住處內，因乙○○不允丙○○使用釀酒工具，又出言辱罵丙○○，丙○○先不予理會而暫離開，
    惟甲○○不甘母親丙○○受辱，遂與乙○○發生口角，乙○○即基於傷害故意，
    出手毆打甲○○耳光，二人發生拉扯，乙○○再以手指摳傷甲○○面部，致甲○○受有顏面多處擦傷及右手外傷之傷害，甲○○亦基於傷害故意，將乙○○壓倒
    在床上，致乙○○受有左手肘、前臂、手掌挫傷，丙○○聽聞二人打架聲音，返
    回現場，見狀思及自己與乙○○多年婚姻生活相處不睦等情，始萌生傷害犯意，
    乃持其所有木棍一支，趨前毆打乙○○腳部及手部，亦導致乙○○受有左前臂、
    手掌、右下腿裂傷、左足踝、右膝血腫等傷害。甲○○見母親丙○○持木棍毆打
    父親乙○○，亦鬆開乙○○，並阻止丙○○再為毆打，乙○○即起身打電話報警
    。
二、案經乙○○對丙○○、甲○○提起告訴，甲○○對乙○○提起告訴，由台中縣警
    察局大甲分局報請臺灣臺中地方法院檢察署檢察官偵查起訴。
    理  由
一、訊據被告乙○○對有抓傷甲○○之事並不否認，惟矢口否認有傷害犯意，辯稱：
    是兒子甲○○先把我壓在床上，在床上我有用左手抓甲○○的鼻子、眼睛，但沒
    有打他云云，訊據被告甲○○則辯稱：伊未毆打乙○○云云，訊據被告丙○○對
    有持木棍毆打乙○○手、腳之事固不否認，惟辯稱：是乙○○要打我，我是自衛
    云云。惟查，被告乙○○右揭時地毆打甲○○之事實，業據被告乙○○於偵訊自
    承有打甲○○的臉等語，復據告訴人甲○○指訴在卷，核與同案被告丙○○所述
    經過情形相符，互核一致，且甲○○確因之受有顏面多處擦傷及右手外傷之傷害
    ，亦有診斷證明書附卷足憑；另被告甲○○、丙○○右揭傷害犯行，均據告訴人
    乙○○指訴在卷，且被告甲○○對自己將乙○○壓倒在床上之事亦不否認，被告
    丙○○亦對自己有持木棍毆打乙○○手、腳等情亦坦承不諱，並有扣案為被告丙○○所有之木棍一支可稽，又乙○○因遭甲○○壓倒在床上，致受左手肘、前臂
    、手掌挫傷之傷害，另所受左前臂、手掌、右下腿裂傷、左足踝、右膝血腫等傷
    害，則係遭丙○○木棍毆傷，亦有診斷証明書可佐，是被告三人右揭傷害犯行均
    堪認定。被告乙○○雖辯稱：未打甲○○云云，惟查倘被告乙○○未動手毆打，
    甲○○何以受有顏面多處擦傷及右手外傷之傷害？是被告乙○○所辯顯非可採。
    被告甲○○辯稱：未打乙○○云云，惟其對自己有將乙○○壓倒在床上之事亦不
    否認，乙○○既遭強力壓倒於床上，自會受有瘀傷傷害甚明，是被告甲○○所辯
    亦非可採。被告丙○○辯稱：是乙○○要打我，我是自衛云云，惟查，丙○○持
    木棍毆打乙○○之際，乙○○因遭甲○○壓倒在床上，二人拉扯，乙○○抓傷甲○○已有不及，已難再對丙○○施以有效傷害攻擊，縱有以腳欲踢丙○○之情形
    ，丙○○閃避即足，是被告丙○○並非出於正當防衛行為甚明。事證明確，被告
    三人右揭傷害犯行均堪認定。
二、核被告乙○○、丙○○、甲○○所為，均係犯刑法第二百七十七條第一項之傷害
    罪，均係家庭暴力防治法第二條第二項之家庭暴力罪。又查，被告甲○○將乙○○壓倒在床上之際，丙○○並未在場等情，亦據告訴人乙○○於本院陳明在卷，
    另被告甲○○見丙○○持木棍毆打乙○○腳部，即鬆開乙○○，並阻止丙○○毆
    打等情，亦據被告甲○○於本院陳明在卷，是被告甲○○、丙○○係先後毆傷乙○○，二人間並無犯意聯絡及行為分擔，並非共同正犯，附此敘明。被告甲○○
    係毆傷其父乙○○，其對直系血親尊親屬犯刑法第二百七十七條之罪，爰依刑法
    第二百八十條，加重其刑。爰審酌被告乙○○年已六十七歲，被告丙○○年已五
    十八歲，其二人係離婚夫妻，被告甲○○為乙○○之子，三人同居一屋，未思與
    家人力謀和睦相處之道，反暴力相向，丙○○、甲○○因不堪乙○○多年家庭暴
    力，多次以身體暴力、言語辱罵加諸家人（有診斷証明書可參），本次始出手毆
    打乙○○，其情固然可憫，惟任何人均不得以暴力傷害加諸他人，甲○○為乙○○之子，其出手傷害其父，行為更為法所難容，並考其三人傷害犯行之動機、目
    的、手段，被告乙○○、甲○○係徒手為之，被告丙○○係持木棍為之，暨渠等
    所致之傷害結果，犯罪所生之危害，及犯後態度等一切情狀，量處如主文所示之
    刑，並均諭知易科罰金之折算標準。
三、扣案之木棍一支，係被告丙○○所有供毆傷乙○○所用之物，業據被告丙○○自
    承在卷，爰依法宣告沒收。
據上論斷，應依刑事訴訟法第二百九十九條第一項前段，刑法第二百七十七條第一項
、第二百八十條、第四十一條第一項前段、第三十八條第一項第二款，罰金罰鍰提高
標準條例第一條前段、第二條，判決如主文。
中      華      民      國    九十      年      九      月    二十五    日
                                        臺灣臺中地方法院刑事第一庭
                                            法  官    黃  家  慧
右正本證明與原本無異。
如不服本判決，應於送達後十日內向本院提出上訴狀(須附繕本)，上訴於台灣高等
法院台中分院。
                                            書記官
中      華      民      國    九十      年      九      月    二十八   日
附錄論罪科刑法條
刑法第二百七十七條第一項：
傷害人之身體或健康者，處三年以下有期徒刑、拘役或一千元以下罰金。
刑法第二百八十條 (傷害直系血親尊親屬罪)
對於直系血親尊親屬，犯第二百七十七條或第二百七十八條之罪者，加重其刑至二分
之一。


司法院資訊處製作；財團法人民間司法改革基金會備份。
